【裁判字號】    99,交聲,914
【裁判日期】    991029
【裁判案由】    聲明異議
【裁判全文】
臺灣彰化地方法院交通事件裁定         99年度交聲字第914號
移送機關    交通部公路總局臺中區監理所彰化監理站
異議人即
受處分人    甲○○
上列受處分人因違反道路交通管理處罰條例案件，對於交通部公
路總局臺中區監理所彰化監理站中華民國99年8 月19日所為之彰
監四字第裁64-I00000000號處分聲明異議，本院裁定如下：
    主  文
原處分撤銷。
甲○○重型機器腳踏車駕駛人，無駕駛執照駕駛重型機器腳踏車
，經測試檢定酒精濃度超過規定標準，處罰鍰新臺幣參萬元，施
以道安講習，不得考領重型機器腳踏車駕駛執照壹年。
    理  由
一、原處分意旨略以：異議人即受處分人（以下稱異議人）甲○
    ○於民國99年8 月18日21時9 分許，騎乘車牌號碼7GA-157
    號重型機車，在彰化縣北斗鎮○○○路口時，有「汽車駕駛
    人酒精濃度超過規定標準（0.4-0.55）」之違規，爰依道路
    交通管理處罰條例第35條第1 項第1 款、第24條第1 項第2
    款裁處罰鍰新臺幣30,000元、吊扣（汽車）駕駛執照12 個
    月，並施以道安講習。
二、聲明異議意旨略以：異議人係騎乘機車違規酒駕，爰請求撤
    銷吊扣大貨車駕照之處分，為此聲明異議等語。
三、按汽車駕駛人飲用酒類後，其吐氣所含酒精濃度超過每公升
    0.25毫克以上者，不得駕車；又汽車駕駛人，駕駛汽車經測
    試檢定，有酒精濃度超過規定標準者，處新臺幣15,000元以
    上60,000元以下罰鍰，並當場移置保管該汽車及吊扣其駕駛
    執照1 年，道路交通安全規則第114 條第2 款、道路交通管
    理處罰條例第35條第1 項第1 款分別定有明文；次按汽車駕
    駛人有上開道路交通管理處罰條例第35條第1 項之情形者，
    應接受道路交通安全講習，道路交通管理處罰條例第24條第
    1 項第2 款亦著有明文。復按汽車駕駛人違反本條例規定，
    應受吊扣駕駛執照處分，於汽車駕駛人係無駕駛執照駕車者
    ，在所規定最長吊扣期間內，不得考領駕駛執照，道路交通
    管理處罰條例第67條第6 項亦定有明文。
四、經查：
（一）本件異議人甲○○於99年8 月18日21時9 分許，騎乘車牌
      號碼7GA-157 號重型機車，在彰化縣北斗鎮○○○路口時
      ，有「汽車駕駛人酒精濃度超過規定標準（0.4-0.55）」
      之違規，為彰化縣警察局以彰警交字第I00000000 號舉發
      違反道路交通管理事件通知單依法舉發，並經原處分機關
      於99年8 月19日以彰監四字第裁64-I00000000號裁決書，
      裁處罰鍰新臺幣30,000元、吊扣駕駛執照12個月並施以道
      安講習等情，有上開舉發違反道路交通管理事件通知單及
      交通部公路總局臺中區監理所彰化監理站違反道路交通管
      理事件裁決書各1 紙在卷可稽，並為異議人所不爭執，其
      前開違規事實足堪認定。
（二）按94年12月14日修正前道路交通管理處罰條例第68條原規
      定：「汽車駕駛人，因違反本條例及道路交通安全規則之
      規定，受吊扣或吊銷駕駛執照處分時，吊扣或吊銷其持有
      各級車類之駕駛執照」，業經修正為：「汽車駕駛人，因
      違反本條例及道路交通安全規則之規定，受吊銷駕駛執照
      處分時，吊銷其持有各級車類之駕駛執照」，並由行政院
      於95年2 月27日以行政院院臺交字第0950082898號令發布
      ，定自95年3 月1 日施行。考其修正理由乃因舊法將違法
      或違規駕駛人所持有各級車類之駕駛執照一併吊扣或吊銷
      失之苛酷，影響人民工作及生活甚鉅，故為上開修正。是
      依前開修正後道路交通管理處罰條例第68條規定，受吊扣
      駕駛執照處分時，不再吊扣其持有各級車類之駕駛執照，
      僅於受吊銷駕駛執照處分時，始吊銷其持有各級車類之駕
      駛執照，而限縮原條文之適用範圍，是受吊扣駕駛執照處
      分即不在本條規定適用之列甚明。
（三）查本件異議人違規行為發生於99年8 月18日，自應依修正
      後道路交通管理處罰條例第68條裁處，且修正後道路交通
      管理處罰條例第68條之規定，既將「吊扣」等字刪除，是
      依前開說明，駕駛人受吊扣駕駛執照處分時，不再吊扣其
      持有各級車類之駕駛執照，故原處分機關於作成吊扣駕駛
      執照處分時，應就行為人所應吊扣之駕駛執照種類予以限
      定，始符合依法行政原則。次查，異議人於本件違規當時
      僅持有普通大貨車駕駛執照，並未持有重型機器腳踏車駕
      駛執照，有汽車、機車駕照基本資料查詢1 紙在卷可按，
      而異議人為本件違規時係騎乘重型機器腳踏車，亦有彰警
      交字第I00000000 號舉發違反道路交通管理事件通知單附
      卷可憑，揆諸前開說明，其依法所受之處分應為限制其騎
      乘重型機車之權利，即吊扣其重型機器腳踏車駕駛執照，
      並無得吊扣異議人持有他級駕駛執照之依據，自不得因異
      議人無重型機器腳踏車駕照可供吊扣，即吊扣其持有之他
      級駕駛執照（即普通大貨車駕駛執照）以代之，是原處分
      機關就此吊扣駕駛執照部分之裁處，已難謂適法。至於公
      路監理機關於實務上僅逐級核發給汽車駕駛人一張汽車駕
      駛執照，致持有高級車類駕駛執照之汽車駕駛人駕駛低級
      車種違規酒駕，而須吊扣低級車類駕駛執照時，產生技術
      層面之困難；惟行政機關本應因應法令之變更，而精進其
      行政執行成效，斷不得因技術層面之困難，為求行政上之
      便利而置相關法令於不顧，甚或逾越比例原則，逕為吊扣
      其持有各級車類之駕駛執照，致侵害人民之工作權，此等
      如何為適當之處分及執行方式之問題，委應由行政機關設
      法解決，不能據此要求人民容忍該不利益，乃屬當然。
（四）另按道路交通管理處罰條例第68條又經修正，除將現行有
      效條文列為第1 項外，並增列第2 項：「領有汽車駕駛執
      照之汽車駕駛人，除駕駛聯結車、大客車、大貨車外之非
      其駕駛執照種類之車輛，違反本條例及道路交通安全規則
      之規定，應受吊扣駕駛執照情形時，無因而肇事致人受傷
      或重傷者，記違規點數五點。但一年內違規點數共達六點
      以上或再次應受吊扣駕駛執照情形者，併依原違反本條例
      應受吊扣駕駛執照處分規定，吊扣其駕駛執照。」規定，
      同時於99年5 月5日 經總統府以總統華總一義字第099001
      07731 號予以公布，惟依同法第93條「本條例施行日期，
      由行政院以命令定之」之規定，該修正之條文尚未生效，
      不能適用於本件，附此敘明。
（五）異議人為本件違規行為時，係在未考領重型機器腳踏車駕
      駛執照之狀況下騎乘重型機車，應屬無照駕駛，而因無適
      當之重型機器腳踏車駕駛執照可供吊扣，依道路交通管理
      處罰條例第67條第6 項規定，僅限制重型機器腳踏車駕駛
      人在所規定最長吊扣期間內，不得考領駕駛執照而已，尚
      不得因異議人無重型機器腳踏車駕駛執照可供吊扣，即吊
      扣異議人之普通大貨車駕駛執照以代之。是異議人之既未
      經考領重型機器腳踏車駕駛執照，本不得騎乘重型機車，
      其於酒精濃度超過標準時騎乘重型機車，除就違反「無照
      駕駛」之規定，應另行裁罰外；就「酒後駕車」部分，自
      仍應依道路交通管理處罰條例第35條第1 項第1 款、第24
      條第1 項第2 款之規定，裁處罰鍰新臺幣30,000元並施以
      道安講習，且因其未考領重型機器腳踏車駕駛執照，依道
      路交通管理處罰條例第67條第6 項之規定，於原應吊扣重
      型機器腳踏車駕駛執照之1 年期間內，不得考領重型機器
      腳踏車駕駛執照。
五、綜上所述，本件異議人之上開違規行為，事證明確，足堪認
    定。惟原處分機關未考量現行道路交通管理處罰條例第68條
    修正規定與內涵，不得吊扣異議人現尚有效之其他各級駕駛
    執照，仍裁處吊扣異議人「普通大貨車駕駛執照」，即有違
    誤，應由本院撤銷原處分。又異議人因未考領重型機器腳踏
    車駕駛執照，卻仍騎乘重型機車，而異議人實際上並無重型
    機器腳踏車駕駛執照可供吊扣，仍應適用同條例第67條第6
    項限制無照駕車者於最長吊扣期間不得考照之規定。另原處
    分機關就異議人之前開違規行為所裁處施以罰鍰新臺幣30,0
    00元及施以道安講習部分，聲明異議意旨並未指摘及此，且
    該處分亦無何違法或不當之處，本院仍維持相同之處分，爰
    諭知如主文第2 項所示之處罰。
六、據上論斷，應依道路交通管理處罰條例第87條第2 項前段、
    道路交通案件處理辦法第20條前段，裁定如主文。
中    華    民    國    99    年    10    月    29    日
                  交通法庭  法  官  王奕勛
以上正本證明與原本無異。
如不服本裁定，應於裁定送達後5日內向本院提出抗告狀。
中    華    民    國    99    年    11    月     4    日
                            書記官  戴國安

司法院資訊處製作；財團法人民間司法改革基金會備份。
